臺灣花蓮地方法院刑事判決　　　　　　　 95年度玉訴字第2號
公　訴　人　臺灣花蓮地方法院檢察署檢察官
被　　　告　丙○○
　　　　　　己○○
共　　　同
選任辯護人　魏辰州律師
上列被告因誣告等案件，經檢察官聲請以簡易判決處刑（95年度
偵字第3351號），本院認有刑事訴訟法第 451條之1第4項但書之
情形，適用通常程序審理，並判決如下：
    主  文
丙○○意圖他人受刑事處分，向該管公務員誣告，處有期徒刑伍
月；又損壞他人之住宅紗門，足以生損害於他人，處拘役拾日
，如易科罰金，以銀元佰元即新臺幣玖佰元折算壹日；又無故
侵入他人住宅，處拘役拾日，如易科罰金，以銀元佰元即新
臺幣玖佰元折算壹日；又傷害人之身體，處拘役拾日，如易科
罰金，以銀元佰元即新臺幣玖佰元折算壹日。拘役部分應執行
拘役捌拾日，如易科罰金，以銀元佰元即新臺幣玖佰元折算壹
日。
己○○於檢察官偵查時，證人於案情有重要關係之事項，供前具
結，而為虛偽陳述，處有期徒刑肆月。
    事  實
一、丙○○及己○○分別為丁○○之姊弟，並因遺產分配之事，
    兩人素與丁○○一家相處不睦。於民國94年 4月17日下午，
    丙○○前往丁○○之妻甲○○位在花蓮縣玉里鎮長良里 171
    號住處，不知欲爭執何事，遂基於毀損及侵入住宅之犯意，
    先徒手扯破上址紗門又拉壞門鉤，足以生損害於甲○○後，
    便無故侵入其住處內咆哮，另基於傷害之犯意，將甲○○用
    以抵抗用之木棍奪去，以木棍與甲○○互毆，並與甲○○相
    互拉扯屋內餐桌，卻因重心不穩，自屋外水泥臺階上跌落並
    跌坐在地，致甲○○受有左頭皮血腫、右手第二指背瘀血、
    左前額擦傷等傷害，丙○○則受有頭痛頭暈、左眼瞼腫瘀青
    、左頸前胸右膝擦傷、右肩軀幹右手瘀青等傷害（甲○○涉
    嫌傷害部分，現由臺灣花蓮地方法院檢察署偵辦中）。
二、又丙○○、己○○均明知丁○○、戊○○（乃丁○○之子）
    於94年 4月17日下午，並無強拉丙○○入上址住處毆打之事
    實。丙○○竟意圖使丁○○、戊○○受刑事處分，於94年 4
    月18日上午11時10分許，前往臺灣花蓮地方法院檢察署按鈴
    申告「於94年4月17日下午1時許，在花蓮縣玉里鎮長良里17
    1號屋內，丁○○用長約1公尺之鋤頭柄打伊，戊○○用球棒
    打伊，他們打完把伊丟到外面，又把伊拉進去打，連續好幾
    次」云云，而誣告丁○○、戊○○均涉有傷害及妨害自由犯
    行。而己○○彼時因外出購物，並未在場目睹，詎竟基於偽
    證之犯意，於臺灣花蓮地方法院檢察署檢察官94年8月23 日
    上午10時45分許偵查時，就案情有重要關係之事項（即丁○○、戊○○有無傷害丙○○及妨害丙○○行動自由），供前
    具結而為虛偽陳述稱：「（檢察官問：當天發生何事？）當
    天我在廚房，我看到丙○○騎車剛到我家門口，丁○○就拿
    石頭丟丙○○，沒有丟到，他們三人就跑到我家門口拉丙○○到他們家裡面打」等語。嗣丁○○、戊○○所涉妨害自由
    、傷害等案件，經臺灣花蓮地方法院檢察署檢察官偵查後，
    以95年度偵字第3352號為不起訴處分。
三、案經甲○○訴由花蓮縣警察局玉里分局報告及臺灣花蓮地方
    法院檢察署檢察官自動簽分案件後偵查起訴。
    理  由
壹、有關證據能力部分：
    辯護人質疑告訴人甲○○所提94年 4月17日該日監視錄影光
    碟遭剪接及變造云云，經本院當庭勘驗上開光碟之母片及複
    製片，勘驗結果錄影之畫面確實有不連續之跳秒情形，然經
    本院函詢裝設該監視系統之中興保全股份有限公司，其函覆
    稱：本公司之技術人員已會同客戶甲○○將錄影內容燒錄光
    碟交警方查明，又因該監視系統監視器主機參數設定為位移
    錄影，非全日錄影，故光碟影像內容有跳秒情況乃屬此設定
    下之正常情形，又所謂「位移偵測錄影」，乃係有物體在監
    視範圍內移動才錄，如此設定可增加硬碟使用效率，延長錄
    影時間，但由於有變化才錄影，故錄影資料會有時間不連續
    狀況。假設位移敏感度過低或畫面無變化，將不會啟動錄影
    機，有該公司95年12月20日中興（總）發字第952311號、96
    年 1月31日中興（總）發字第960274號函及借貨單、系統服
    務報價書各 1紙在卷可稽，是上開光碟乃係保全公司之技術
    人員取出燒錄，衡情其無配合變造之動機，而錄影畫面跳秒
    則係監視系統監視器主機參數設定之問題，亦非嗣後之剪接
    變造，復參以勘驗結果畫面中出現之人物，業經被告二人及
    甲○○均當庭坦認係其本人無誤，準此，應可判斷上開光碟
    並無經剪接、變造情事，辯護人上開臆測顯屬無據，先予敘
    明。
貳、認定犯罪事實所憑之證據及理由：
一、訊據被告丙○○矢口否認涉有毀損、侵入住宅、傷害、誣告
    等犯行，辯稱：94年4月17日下午1時許，伊去探望己○○，
    甫停車一個空心磚丟過來掉在伊身旁，但沒有丟到伊，空心
    磚碎片有噴到伊身上，伊下車後，甲○○就把伊拖進去她家
    ，並與丁○○及戊○○一起歐打伊，戊○○一拳打伊眼睛，
    還拿棒球棒打伊身上及頭部，丁○○拿鋤頭柄打伊胸部，甲○○在伊身後抓住伊，並搥伊後腦，伊完全無法還手，三人
    共痛歐伊約15分鐘，伊所述屬實，並無誣告。又伊未曾到甲○○家去拉她家的紗門並強行入內及毆打甲○○，亦無將她
    家餐桌摔到屋外地上云云；被告己○○亦矢口否認涉有偽證
    犯行，辯稱：伊在偵查中具結證述均係實情，並非偽證云云
    ；辯護人則為被告二人辯護稱：從監視錄影光碟畫面伊始，
    被告丙○○僅穿 1隻拖鞋，可以顯示被告丙○○遭甲○○等
    三人毆打，應該係在畫面開始之前云云，惟查：
  (一)被告丙○○涉犯毀損、侵入住宅、傷害等罪部分：
    上揭犯罪事實(一)部分，業據證人即告訴人甲○○於本院審理
    時結稱：案發當日伊在客廳午睡，伊夫丁○○因重感冒在裡
    面的房間睡覺，伊子戊○○當時不在家，家裡紗門原本內部
    有鉤住，後來聽到門被拉動的聲音，伊起來看到丙○○在拉
    紗門，遂持木棍隔著門刺丙○○，嗣丙○○把門及鉤子都拉
    壞，衝進屋內拉餐桌，伊便與丙○○互拉餐桌，伊突然放手
    ，丙○○即連人帶餐桌跌出屋外倒在地上，此時，己○○拿
    長棍棒在家門口，指著伊叫伊搬出去，丙○○起身後奪走伊
    木棍，進入客廳打伊頭，伊用手去擋，所以伊頭及手都受傷
    等語明確，核與本院勘驗甲○○提供之監視錄影光碟之內容
    大致相符，有本院勘驗筆錄 2份及翻拍照片共16幀在卷可稽
    ，又甲○○於案發後急診驗傷，受有左頭皮血腫、右手第二
    指背瘀血、左前額擦傷等傷害，有行政院玉里榮民醫院於94
    年4月18日之診斷證明書1紙在卷可憑，觀之上開診斷證明書
    所載傷勢，亦核與甲○○證述其遭被告丙○○毆打之部位相
    符，另被告丙○○於案發後亦急診驗傷，則受有頭痛頭暈、
    左眼瞼腫瘀青、左頸前胸右膝擦傷、右肩軀幹右手瘀青等傷
    害，有行政院衛生署花蓮醫院94年4月17日診斷證明書1紙在
    卷可佐，據此，堪認被告丙○○確有於上揭時、地損壞甲○○上址住處紗門，無故侵入上址住處，並與甲○○互毆，致
    甲○○受有上開傷害之行為甚明。
  (二)被告丙○○涉犯誣告罪部分：
  被告丙○○於94年 4月18日上午11時10分許，前往臺灣花蓮
    地方法院檢察署按鈴申告「於94年4月17日下午1時許，在花
    蓮縣玉里鎮長良里171號屋內，丁○○用長約1公尺之鋤頭柄
    打伊，戊○○用球棒打伊，他們打完把伊丟到外面，又把伊
    拉進去打，連續好幾次」，而對丁○○、戊○○提出傷害及
    妨害自由犯行告訴乙情，為被告丙○○自承，並有臺灣花蓮
    地方法院檢察署申告案件書及訊問筆錄各 1份在卷足憑。嗣
    該署檢察官偵查結果，認丁○○、戊○○所涉傷害及妨害自
    由犯罪嫌疑不足，乃以95年度偵字第3352號為不起訴處分，
    ，有上揭不起訴處分書及處分書 1份附卷可參，上揭事實自
    堪認定。
  被告丙○○雖以上開情詞辯稱並無誣告丁○○、戊○○傷害
    及妨害自由云云，然被告丙○○前往甲○○上址住處時，僅
    甲○○在客廳午睡，嗣並持木棍隔著紗門刺丙○○；丁○○
    則因重感冒在裡面的房間睡覺，未毆打丙○○；戊○○當時
    不在家乙情，業據證人甲○○、丁○○、戊○○於本院經隔
    離訊問後，分別證述綦詳，且就上開主要情節互核相符，雖
    證人甲○○、丁○○就辯護人問及「案發當日中午至何處用
    餐？先用午餐或先去買丁○○之感冒藥？」等節，兩人證述
    有所齟齬，又證人戊○○對辯護人問及「案發當日外出作何
    事？為何與警詢所述不一？」等節，亦有與先前警詢所述不
    一致之情形，然衡諸常人之記憶有限，而用餐吃飯乃屬每人
    日常生活均需進行之例行事項，自難苛證人甲○○、丁○○
    、戊○○需對此例行事項之若干細節，於案發近二年後仍牢
    記不忘，是上開證人對此非待證事項證述些許不一致，並未
    違反常情，尚不能因此即遽認渠等證詞均不可採，又參諸上
    開監視錄影光碟影像確有顯示「被告丙○○因重心不穩致自
    屋外水泥臺階上跌落並跌坐在地」及甲○○亦自承：乃其持
    木棍反擊被告丙○○並與被告丙○○互拉餐桌，可知案發當
    日有與被告丙○○互毆之人，應係甲○○一人而已。再者，
    果被告丙○○供述「甲○○在伊身後抓住伊，並搥伊後腦，
    戊○○一拳打伊眼睛，又持棒球棍打伊身上及頭部，丁○○
    拿鋤頭柄打伊胸部，伊無法還手，三人共痛歐伊約15分鐘」
    乙情為真，則以丁○○一家三口之人數、性別上優勢，復持
    有棒球棍、鋤頭柄等兇器，甲○○又豈會遭被告丙○○毆打
    ，而受有上開傷害？是被告丙○○上揭所辯，應係杜撰卸責
    之詞，不足採信。另衡以被告丙○○屢因遺產之事喝醉酒便
    到甲○○上址住處吵鬧乙情，亦據證人丁○○、戊○○證述
    在卷，從而，被告丙○○顯係基於先前積怨，故意藉題發揮
    ，明知案發時乃其與甲○○互毆，丁○○、戊○○並未參與
    ，卻仍誇大其詞執意對丁○○、戊○○提出傷害及妨害自由
    告訴，顯屬虛構事實而有誣告之故意自明。
  (三)被告己○○涉犯偽證罪部分：
  被告己○○在臺灣花蓮地方法院檢察署檢察官94年發查字第
    339號案件，於94年8月23日上午10時45分許偵查時，經檢察
    官傳訊為證人，就案情有重要關係之事項（即丁○○、戊○○有無傷害丙○○及妨害丙○○行動自由），供前具結而陳
    述稱：「（檢察官問：當天發生何事？）當天我在廚房，我
    看到丙○○騎車剛到我家門口，丁○○就拿石頭丟丙○○，
    沒有丟到，他們三人就跑到我家門口拉丙○○到他們家裡面
    打」等語，業經被告己○○自承屬實，並有上開偵查筆錄及
    結文各1份附卷可稽，是此部分事實應堪認定。
  被告己○○固辯稱伊在偵查中具結證述屬實云云，然94年 4
    月17日下午，被告己○○外出購買飲料，嗣返家後，見到被
    告丙○○正拉扯甲○○住處紗門，甲○○則以木棍揮打被告
    丙○○後，始停妥機車，持一長鋁棒在被告丙○○後方咆哮
    助勢，被告己○○對其返家前發生何事均未目睹等情，業據
    被告己○○於本院準備程序及審理時均供承在卷，核與本院
    勘驗甲○○提供之監視錄影光碟之內容相符，有本院勘驗筆
    錄 2份及翻拍照片共16幀在卷可稽，是被告己○○既於被告
    丙○○與甲○○互毆時方才返家（按此情節已經監視器偵測
    並錄有畫面），豈可能目睹如辯護人所辯在未有錄影畫面之
    前，甲○○、丁○○、戊○○三人拉被告丙○○至渠等住處
    毆打情節，況果被告己○○偵查中所證為真，其既已見其胞
    姐遭丁○○一家痛歐，卻不予以任何援助，反外出購買飲料
    ，不啻與常情相違，顯見被告己○○於偵查中之證詞，係為
    圖附和被告丙○○而已，並非實情。
  按刑法上之偽證罪，不以結果之發生為要件，一有偽證行為
    ，無論當事人是否因而受有利或不利之判決，均不影響其犯
    罪之成立。而該罪所謂於案情有重要關係之事項，則指該事
    項之有無，足以影響於裁判之結果者而言，此有最高法院71
    年度臺上字第8127號判例意旨可供參照。查丁○○、戊○○
    涉犯傷害、妨害自由案件，雖經檢察官予以不起訴處分。然
    被告己○○主觀上明知於偵查中上開所證，與其親自經歷之
    認知事實並非相同，竟悖於事實，在該案經具結後，故意為
    虛偽不實之陳述，而其所陳述之內容，亦有使檢察官陷於認
    定錯誤之危險，足以影響偵查之結果，其陳述自屬於案情有
    重要關係之事項甚明。
  (四)綜上所述，本案事證已臻明確，被告二人犯行堪以認定，應
    予依法論科。至辯護人聲請將被告二人及證人及證人甲○○
    、丁○○、戊○○三人送測謊乙節，按測謊之理論依據為犯
    罪嫌疑人說謊必係為逃避法律效果，恐為人發現遭受法律制
    裁，在面對法律後果時即感受到外在環境中之危險，因人類
    的本能而驅使其作出說謊之自衛模式，此一本能即生理上自
    主神經系統迅速釋放能量，致內分泌、呼吸、脈膊及血液循
    環加速，使之有能量應付危機，測謊技術即在將受測者回答
    各項問題時之生理反應變化，使用測量儀器以曲線之方式加
    以記錄，藉曲線所呈現生理反應之大小，以受測者回答與案
    情相關的問題之生理反應與回答預設為情緒上中立問題的平
    靜反應作比較，而判斷受測者有無說謊。然人之生理反應受
    外在影響因素甚夥，諸如疾病、高度冷靜的自我抑制、激憤
    的情緒、受測以外其他事件之影響等，不止於說謊一項，且
    與人格特質亦有相當之關連，亦不能排除刻意自我控制之可
    能性，是以縱使今日之測謊技術要求對受測者於施測前後均
    須進行會談，以避免其他因素之干擾，惟科學上仍不能證明
    此等干擾可因此而完全除去之，是以生理反應之變化與有無
    說謊之間，尚不能認為有絕對之因果關係；況科學鑑識技術
    重在「再現性」，亦即一再的檢驗而仍可獲得相同之結果，
    如指紋、血型、去氧核糖核酸之比對，毒品、化學物質、物
    理性質之鑑驗等，均可達到此項要求，可在審判上得其確信
    ，至於測謊原則上沒有再現性，蓋受測之對象為人，其生理
    、心理及情緒等狀態在不同的時間不可能完全相同，與前開
    指紋比對或毒品鑑驗之情形有異，加之人類有學習及避險之
    本能，一再的施測亦足使其因學習或環境及過程的熟悉而使
    其生理反應之變化有所不同，故雖測謊技術亦要求以再測法
    而以兩次以上之紀錄進行研判，然與現今其他於審判上公認
    可得接受之科學鑑識技術相較，尚難藉以獲得待證事實之確
    信，是測謊技術或可作為偵查之手段，以排除或指出偵查之
    方向，然在審判上尚無法作為認定有無犯罪事實之基礎，此
    有最高法院94年度臺上字第1725號判決意旨可資參照，況本
    件上開待證事項亦已臻明瞭，從而，本院認此部分調查證據
    之聲請核無必要，附此敘明。
二、核被告丙○○所為，係犯刑法第354條之毀損罪、第306條第
    1項之侵入住宅罪、第277條第1項之傷害罪及第169條第 1項
    之誣告罪；被告己○○所為，係犯刑法第 168條之偽證罪。
    至公訴意旨雖認被告丙○○誣告甲○○傷害及妨害自由，被
    告己○○在偵查中偽證甲○○強拉被告丙○○到上址住處毆
    打，惟甲○○確有與被告丙○○互毆而傷害被告丙○○之事
    實，業經本院認定如上，而所謂遭甲○○強拉至上址住處之
    妨害自由部分，應係被告二人對丙○○與甲○○互相拉扯之
    事實，發生知覺過程錯誤，誤認「互相拉扯」即為「強拉」
    ，是此部分因欠缺犯罪故意，均與誣告罪「明知所訴為虛偽
    」及偽證罪「故為虛偽陳述」之犯罪構成要件有間，又刑法
    第168條之偽證罪及第169條之誣告罪均為侵害國家法益之犯
    罪，其罪數應以訴訟之件數為準，則被告丙○○一狀誣告甲○○、丁○○、戊○○三人，被告己○○一次偽證涉及甲○○、丁○○、戊○○三人，惟係於同一件訴訟案件中所為，
    應論以單純一罪，而非想像競合之裁判上一罪，是本院基於
    上開認定，就被告丙○○誣告甲○○、被告己○○偽證涉及
    甲○○部分為事實減縮，並不影響被告犯罪之成立，併予敘
    明。又按行為後法律有變更者，適用行為時之法律。但行為
    後之法律有利於行為人者，適用最有利於行為人之法律，刑
    法第2條第1項定有明文。查本件被告二人犯罪後，刑法第41
    條業於94年2月2日經總統令修正公布，並於95年7月1日施行
    ，修正前該條第1項前段規定：「犯最重本刑為5年以下有期
    徒刑以下之刑之罪，而受 6個月以下有期徒刑或拘役之宣告
    ，因身體、教育、職業、家庭之關係或其他正當事由，執行
    顯有困難者，得以1元以上3元以下折算 1日，易科罰金。」
    又被告二人行為時之易科罰金折算標準，依修正前罰金罰鍰
    提高標準條例第 2條前段（現已刪除）規定，就其原定數額
    提高為100倍折算1日，則本件被告行為時之易科罰金折算標
    準，應以銀元300元折算1日，經折算為新臺幣後，應以新臺
    幣900元折算為1日。惟修正後該條第 1項前段則規定：「犯
    最重本刑為5年以下有期徒刑以下之刑之罪，而受6個月以下
    有期徒刑或拘役之宣告者，得以新臺幣1,000元、2,000元或
    3,000元折算1日，易科罰金。」經比較修正前後之易科罰金
    折算標準，修正後之規定，並非較有利於行為人，是應依刑
    法第2條第1項前段，適用修正前刑法第41條第 1項前段規定
    ，定其折算標準。爰審酌被告丙○○因舊怨即毀損胞弟家之
    紗門、無故入內咆哮爭執、並傷害甲○○，卻不思悔悟，一
    再飾詞狡辯，並竟為求報復其胞第一家，以不實事項誣指他
    人犯罪，不僅耗費刑事司法資源，更可能損及司法正確性；
    被告己○○為附和被告丙○○入人於罪，竟於偵查中具結後
    為虛偽證述，其偽證行為妨害國家司法權之行使，致生無益
    訴訟程序之進行，浪費司法資源，兼衡渠二人之素行、智識
    程度及犯後一再狡飾犯行，毫無悔意之態度等一切情狀，分
    別量處如主文所示之刑，並就被告丙○○所處拘役部分，均
    諭知易科罰金之折算標準，並定應執行之刑，以示懲儆。
據上論斷，應依刑事訴訟法第299條第1項前段，刑法第2條第1項
前段、第168條、第169條第1項、第277條第1項、第306條第 1項
、第354條、第51條第6款，修正前刑法第41條第 1項前段，罰金
罰鍰提高標準條例第1條前段，修正前罰金罰鍰提高標準條例第2
條，現行法規所定貨幣單位折算新臺幣條例第 2條，判決如主文
。
本案經檢察官乙○○到庭執行職務。
中　　華　　民　　國　　96　　年　　3 　　月　　29　　日
       　　　　　　　　 臺灣花蓮地方法院刑事第一庭
                            審判長法官  張  健  河
                                  法官  李  世  華
                                  法官  吳  韻  馨
上列正本證明與原本無異。
如對本判決不服，應於送達後10日內，向本院提出上訴狀（應抄
附繕本）告訴人或被害人如對於本判決不服者，應具備理由請求
檢察官上訴，其上訴期間之計算係以檢察官收受判決正本之日期
為準。
                                 書記官
中　　華　　民　　國　　96　　年　　3 　　月　　30　　日
附錄本判決論罪之法律條文：
中華民國刑法第168條：
於執行審判職務之公署審判時或於檢查官偵查時，證人、鑑定人
、通譯於案情有重要關係之事項，供前或供後具結，而為虛偽陳
述者，處七年以下有期徒刑。
中華民國刑法第169條第1項：
意圖他人受刑事或懲戒處分，向該管公務員誣告者，處七年以下
有期徒刑。
中華民國刑法第277條第1項：
傷害人之身體或健康者，處三年以下有期徒刑、拘役或一千元以
下罰金。
中華民國刑法第306條第1項：
無故侵入他人住宅、建築物或附連圍繞之土地或船艦者，處一年
以下有期徒刑、拘役或三百元以下罰金。
中華民國刑法第354條：
毀棄、損壞前二條以外之他人之物或致令不堪用，足以生損害於
公眾或他人者，處二年以下有期徒刑、拘役或五百元以下罰金。
